【裁判字號】    89,易,39
【裁判日期】    890125
【裁判案由】    詐欺
【裁判全文】
台灣彰化地方法院刑事判決                            八十九年度易字第三九號
    公  訴  人  臺灣彰化地方法院檢察署檢察官
    被      告  甲○○
右列被告因詐欺案件，經檢察官提起公訴（八十八年度偵緝字第三二五號），本院判
決如左:
        主    文
甲○○無罪。
        理    由
一、公訴意旨略以：被告甲○○意圖為自己不法之所有，明知其已陷於無償債能力之
    嚴重狀態，竟於民國八十八年十月間某日，在彰化縣埤頭鄉○○村○○街一三二
    之一號告訴人乙○○住處，以週轉不靈為由，向告訴人乙○○調借現款新台幣（
    下同）六百四十萬元，告訴人乙○○陷於錯誤，當場將現金六百四十萬元借予被
    告甲○○，被告甲○○則交付三紙其妻黃慧貞所簽發，付款人均為台中區中小企
    業銀行、帳號０三四八０三號、票載期日依序為八十三年十一月二十日、八十三
    年十一月三十日、八十三年十二月二十日、面額分別為二百四十萬元、二百萬元
    、二百萬元之支票予告訴人乙○○以為擔保，詎前開支票屆期，經提示付款，皆
    遭退票，未獲付款，屢經催付，亦無效果，告訴人乙○○始知受騙，因認被告甲
    ○○涉有刑法第三百三十九條第一項之詐欺取財罪嫌云云。
二、按犯罪事實應依證據認之，無證據不得推定其犯罪事實，刑事訴訟法第一百五十
    四條定有明文。訊之被告甲○○固承認向告訴人乙○○借用六百四十萬元及交付
    前開系爭面額分別為二百四十萬元、二百萬元、二百萬元之支票各一紙予告訴人
    乙○○，該三紙支票於屆期，經提示付款，均遭退票等事實，惟堅決否認涉有詐
    欺取財之犯行，並辯稱：其於借款之初，未隱暪經濟不佳之事實，且交付前開系
    爭支票三紙予告訴人乙○○時，被告及其妻黃慧貞均尚未有退票記錄，故伊實未
    向告訴人乙○○施以任何詐術，取得款項，渠未按時清償債務，實係週轉不靈所
    致等語。查：（一）被告甲○○於借款之時，非但未虛吹債信且對經濟不佳之事
    實亦未加以隱暪，而告訴人乙○○對被告甲○○經濟能力不佳之事亦知悉甚詳；
    及被告甲○○交付前開系爭面額分別為二百四十萬元、二百萬元、二百萬元之支
    票各一紙予告訴人乙○○以為擔保時，其本人及其妻黃慧貞均尚未退票紀錄等情
    ，業據告訴人乙○○於本院審理時，供稱詳明，核與被告甲○○所辯，大致相符
    。另被告甲○○為勉力清償債務，已將其弟所有之房屋，變價返還予各債權人等
    情，業據被告甲○○陳明在卷，而告訴人乙○○對此並加以證實，是益徵被告甲
    ○○未能如期清償債務，並不同於時下惡意倒閉之例，故顯見被告甲○○所辯，
    尚可採信。（二）按刑法第三百三十九條第一項詐欺取財罪之成立，須行為人基
    於為自己或第三人不法所有之意圖，以詐術使人陷於錯誤而取得其財物方該當之
    ，若取得財物非基於詐欺或非因對方之錯誤所致，則不成立本罪。本件被告甲○
    ○取得六百四十萬元，係基於伊與告訴人乙○○間之借貸法律關係，被告甲○○
    取財之初，非但未施以任何作術，且亦非趁告訴人乙○○處於錯誤情況而為之，
    已如前述，故被告甲○○與告訴人乙○○間，縱尚有借貸債務未予清償完畢，應
    係屬民事糾紛，實難遽認被告甲○○涉有詐欺取財罪嫌，此外，復查無其他積極
    證據足資證明被告甲○○涉有公訴人所指之詐欺取財犯行，故依首揭說明，本件
    應為無罪之諭知，方為適法。
據上論斷，應依刑事訴訟法第三百零一條第一項，判決如主文。
中      華      民      國      八十九 年    一    月    二十五    日
                                        臺灣彰化地方法院刑事第三庭
                                            法      官  洪  志  賢
右正本證明與原本無異。
如不服本判決，應於送達後十日內向本院提出上訴狀(須附繕本)。
告訴人或被害人對於判決如有不服具備理由請求檢察官上訴者，其上訴期間之計算係
以檢察官收受判決正本之日期為準。
                                            法院書記官  邱  柏  滄
中    華    民    國    八十九      年      一      月     二十七       日


司法院資訊處製作；財團法人民間司法改革基金會備份。
